臺灣新北地方法院民事判決
111年度訴字第109號
原      告  蘇諺輔  
被      告  王虹淋  
訴訟代理人  鄭皓軒律師
複代理人    蔡尚達律師
            謝沂庭律師
訴訟代理人  許書豪律師
上列當事人間請求清償債務事件，經臺灣臺北地方法院移送前來
（臺灣臺北地方法院110年度訴字第3293號），本院於民國111年
4月21日言詞辯論終結，判決如下：
    主      文
被告應給付原告新臺幣840,533元，及自民國109年12年29日起至
清償日止，按週年利率5％計算之利息。
訴訟費用由被告負擔。
    事實及理由
一、原告主張：被告前於民國81年間，向合作金庫商業銀行股份
    有限公司（原名臺灣省合作金庫，下稱合作金庫）借款並由
    王金德（已於89年2月27日死亡）為借款保證人，後因被告
    未向合作金庫還款，由王金德之繼承人王石信分別於102年1
    0月24日、104年3月12日以其名下之臺北縣○○鄉○○○段○○○○段
    0000○0000地號土地（權利範圍分別為1/4、1/6，下分稱系
    爭00-8、00-0地號土地）強制執行拍賣價款代償新臺幣（下
    同）419,775元、420,758元，合計840,533元，依民法第749
    條規定，王石信已承受合作金庫對被告之前開借款債權（下
    稱系爭債權）。又王石信於108年7月9日死亡，並由原告繼
    承其財產上之一切權利義務，為此，提起本件訴訟，請求被
    告如數給付等語，並聲明：如主文第1項所示。
二、被告抗辯：合作金庫係以臺灣臺北地方法院（下稱臺北地院
    ）85年度執全字第2607號假扣押債權（下稱系爭假扣押債權
    ）參與臺北地院101年度司執字第115234號、103年度司執字
    第25309號強制執行案件之分配，惟系爭假扣押債權與系爭
    債權非屬同一，王石信應非為被告代償債務，自無依民法74
    9條規定取得系爭債權等語，並聲明：原告之訴駁回。
三、得心證之理由：
　㈠被告前於81年12月22日邀同王金德、訴外人王劉美鳳為連帶
    保證人，向合作金庫借款2,000,000元（借款期間自81年12
    月22日起至88年12月22日止，以每1個月為1期共分72期平均
    攤還，利息依合作金庫基本放款利率8.520％減碼年息2.85％
    計算按期付息，如未按期攤繳本息時，應另自逾期之日起6
    個月以內加放款利率10％、逾6個月以上者其超過6個月部分
    加放款利率20％計付違約金），嗣未依約清償；又王金德於8
    9年2月27日死亡，繼承人為王石信、王石信於108年7月9日
    死亡，繼承人為原告等節，業據原告提出借據、王金德及王
    石信之除戶謄本、王石信之繼承系統表、拋棄繼承備查函等
    件為證（見支付命令卷第25至27、41至45頁），復為被告所
    不爭執（見北院卷第124頁、本院卷第52頁），應堪認定。
　㈡原告主張王石信以其名下系爭00-8、00-0地號土地強制執行
    拍賣價款為被告代償系爭債權840,533元乙節，被告則以王
    石信所償還者為系爭假扣押債權，而系爭假扣押債權與系爭
    債權非屬同一等語置辯。經查：
　　⒈合作金庫曾以被告未依約清償系爭債權，而王金德為系爭
      債權之連帶保證人為由，並檢附系爭債權之借據、授信約
      定書（王金德部分），向臺北地院聲請裁定對王金德為假
      扣押，經臺北地院以85年度全字第3409號裁准，合作金庫
      再執該假扣押裁定聲請對王金德為假扣押之執行，經臺北
      地院以85年度執全字第2607號查封時為王金德所有之系爭
      00-8、00-0地號土地等情，業經本院調取前引假扣押案卷
      核閱屬實。是以，系爭假扣押債權與系爭債權為同一債權
      ，應無疑義。
　　⒉被告雖辯稱系爭債權至88年12月22日方屆期，然合作金庫
      於85年間即聲請假扣押，故系爭債權與系爭假扣押債權應
      為不同債權等語，然參諸系爭債權之借據第五條特約條款
      第3項已載明：「借款人在借款期間未按期攤還本金或未
      按期付息時，借款人及保證人均承認本借款之償還均喪失
      其期限之利益，經貴庫之請求應立即清償或任憑貴庫處分
      擔保物充償」等語明確（見支付命令卷第11頁），且合作
      金庫之假扣押聲請狀亦提及：「前開債務相對人僅依約償
      還至85年4月22日，相對人王金德依約既為連帶保證人，
      自應負連帶償還責任」等情（影印附於本院卷第59至61頁
      ），足見合作金庫係因被告未依約清償系爭債權喪失期限
      利益，始提前於85年間對王金德為假扣押，實無礙系爭債
      權同一性之認定，被告前開所辯，即無可採。
　㈢再查，王石信因繼承取得系爭00-8、00-0地號土地後，因個
    人債務遭台新國際商業銀行股份有限公司聲請為強制執行，
    經臺北地院以101年度司執字第115234號受理並拍賣系爭00-
    0地號土地，分配系爭假扣押債權人即合作金庫之拍賣價款
    計419,775元並於103年2月21日辦理提存（臺北地院提存所1
    03年度存字第693號）；再遭裕融企業股份有限公司聲請為
    強制執行，經臺北地院以103年司執字第25309號受理並拍賣
    系爭00-8地號土地，分配予系爭假扣押債權人即合作金庫之
    拍賣價款計420,758元並於104年5月14日辦理提存（臺北地
    院提存所104年度存字第2182號）。合作金庫再執臺北地院8
    4年度促字第14688號支付命令為系爭假扣押債權之本案確定
    終局裁判，領取上開提存款等情，亦經本院調取前引執行案
    卷查核無誤。臺北地院101年度司執字第115234號、103年度
    司執字第25309號強制執行案件所為之拍賣價款分配，乃係
    代替債務人王石信對債權人為清償，王石信既繼承王金德對
    合作金庫就系爭債權之連帶保證人債務，合作金庫亦基於系
    爭假扣押債權人之地位受提存分配合計840,533元（計算式
    ：419,775＋420,758＝840,533），而系爭假扣押債權與系爭
    債權復屬同一，則合作金庫於其受領範圍內即係受連帶保證
    人之清償，至為灼然。
　㈣按稱保證者，謂當事人約定，一方於他方之債務人不履行債
    務時，由其代負履行責任之契約；保證人向債權人為清償後
    ，於其清償之限度內，承受債權人對於主債務人之債權，為
    民法第739條、第749條前段分別定有明文。被告向合作金庫
    借款，以王金德為連帶保證人，經合作金庫行使權利後，王
    石信立於王金德繼承人之地位，向合作金庫清償840,533元
    ，業經本院認定如前，則依上開規定，王石信於其清償之84
    0,533元限度內，承受合作金庫對被告之系爭債權。又王石
    信死亡後，由原告繼承王石信財產上之一切權利義務，則原
    告再依繼承之法律關係，行使系爭債權之權利，請求被告給
    付840,533元，自屬有據。
　㈤末按給付無確定期限者，債務人於債權人得請求給付時，經
    其催告而未為給付，自受催告時起，負遲延責任。其經債權
    人起訴而送達訴狀，或依督促程序送達支付命令，或為其他
    相類之行為者，與催告有同一之效力。遲延之債務，以支付
    金錢為標的者，債權人得請求依法定利率計算之遲延利息。
    應付利息之債務，其利率未經約定，亦無法律可據者，週年
    利率為5％，民法第229條第2項、第233條第1項前段及第203
    條分別定有明文。原告對被告之上開金錢債權，未定期限，
    依上開規定，原告請求被告加給自支付命令送達翌日即109
    年12月29日(見支付命令卷第55頁)起至清償日止，按週年利
    率5％計算之利息，亦屬有據。
　㈥綜上所述，原告依民法第749條、繼承之法律關係，請求被告
    應給付840,533元，及自109年12年29日起至清償日止，按週
    年利率5％計算之利息，為有理由，應予准許。
四、本件事證已臻明確，兩造其餘攻擊防禦方法及所提證據，核
    與判決結果不生影響，爰不予逐一論列，附此敘明。
五、訴訟費用負擔之依據：民事訴訟法第78條。
中　　華　　民　　國　　111 　年　　5 　　月　　12　　日
              民事第二庭    法　官　楊雅萍
以上正本係照原本作成。
如對本判決上訴，須於判決送達後20日內向本院提出上訴狀。如
委任律師提起上訴者，應一併繳納上訴審裁判費。
中　　華　　民　　國　　111 　年　　5 　　月　　12 　日
                            書記官　蘇  泠